# 请教陈老师，关于超额亏损的一系列疑问

提问人：xukefeng1981 时间：2018-05-28 22:49:37
请教陈老师： A公司投资B公司 3 个亿，股权占比40%，B公司 2017 年年初未分配利润亏损 12 亿。因约定“表决权”超过50%纳入合并范围。现假设 2017 年 5 月份将控制权移交C公司，同时继续同比例（40%）和C股东增资 2 亿，成本法改为权益法。 A公司和C公司同为国资控股之公司。 （ 1 ）A公司单体报表成本改权益法， 借：长期股权投资-3亿 贷：投资收益还是年初未分配利润？ 是否要将投资收益全部体现在本年？ （ 2 ）A公司合并报表 借：年初未分配利润 12 亿*0.4=4.8 贷：投资收益吗 在所有者权益变动表中的“其他”列示，不作为本年净损益是否可行？因为这不是真正意义上的处置股权。 （ 3 ）A公司本期增资 2 亿，在增资所在月份重新计量，是借：
长期股权投资 贷：投资收益 还是借：资产减值准备 贷：长期股权投资准备？ （ 4 ）A公司本期增资 2 亿，在增资月份重新计量，如果是通过投资收益调整的话 是否要借：长期股权投资 贷：年初未分配利润未补亏部分，剩余部分再贷投资收益？ （ 5 ）A公司本期增资 2 亿，如果仅在年末按照权益法调整的话 借：长期股权投资 贷：年初未分配利润未补亏部分 ，剩余部分再贷投资收益恳请您的帮助。非常感谢！

回答人：chenyiwei
1 、 2017 年 1 ～ 4 月在B的净利润中所占份额调整投资收益；其余部分调整年初留存收益。 2 、合并报表层面需按丧失控制权处理，对剩余股权（40%）需按丧失控制权之日的公允价值（可能为零）重新计量。该重新计量的影响金额计入投资收益，所以对合并股东权益变动表无特殊影响，合并报表前期比较数据无需追溯调整。 3 、在增资月份重新计量，相当于承担了其超额亏损的额外份额。所以应调整投资收益。 4 、此时不需要调整年初未分配利润。

提问人：xukefeng1981 时间：2018-05-29 17:17:14
您好陈老师： 1 、您的回复2“对合并股东权益变动表无特殊影响”，总额肯定无影响，但是因为期初有超额亏损部分，那么超额部分肯定要影响本年投资收益的吧？ 2 、假设公司协议章程里约定，投资方享有持续为被投资公司增资提供资金的义务，那么，年初时是否可以将超额部分以预计负债形式计提出来，然后待到本年新增投资后，将新增投资部分扣除预计负债之后的金额计入投资收益？
十分感谢！

回答人：chenyiwei
1 、超额收益在处置当年转回，除了在 20006 年底前形成的部分以外，会影响合并报表层面的投资收益。 2 、不恰当。